【裁判字號】    90,易,992
【裁判日期】    900926
【裁判案由】    詐欺
【裁判全文】
臺灣高雄地方法院刑事判決                            九十年度易字第九九二號
    公  訴  人  臺灣高雄地方法院檢察署檢察官
    被      告  乙○○
右列被告因詐欺案件，經檢察官提起公訴（八十九年度調偵字第五一七號、八十九年
度偵字第二一七六七、二一九一○、二八三三一號），本院判決如左：
    主  文
乙○○無罪。
    理  由
一、公訴意旨略以：被告乙○○意圖為自己不法之所有，明知其無支付能力，竟基於
    概括之犯意，自民國八十九年一月間起，至同年七月間止，以「全天候企業社」
    、「群賓企業社」、「群賓企業百貨有限公司」之名義，連續向高雄縣大寮鄉「
    琴觀股份有限公司（下稱琴觀公司）」、「新毅登事業有限公司（下稱新毅登公
    司）」、高雄縣鳥松鄉「金煥實業有限公司（下稱金煥公司）」及甲○○所經營
    位於高雄縣鳳山市之「大城百貨行」，大量訂購肥皂、洗面乳、沐浴乳等日常用
    品，致上開公司及甲○○陷於錯誤，而將乙○○訂購之貨品送至其指定之高雄市
    「小北百貨連鎖店」、「群賓企業百貨有限公司」等地，詎乙○○所簽發用以支
    付貨款之支票均遭退票，其所經營之賣場亦於八十九年七月間宣告倒閉，琴觀公
    司、新毅登公司、金煥公司及甲○○始知受騙，計積欠琴觀公司貨款新台幣（下
    同）四十七萬九千四百十元、新毅登公司貨款四十五萬九千零七元、金煥公司貨
    款四十二萬零九百零六元，及積欠甲○○貨款八十萬元。因認被告乙○○連續涉
    犯刑法第三百三十九條第一項之詐欺取財罪嫌。
二、按犯罪事實應依證據認定之，無證據不得認定其犯罪事實；復不能證明被告犯罪
    者，應諭知無罪之判決，刑事訴訟法第一百五十四條、第三百零一條第一項分別
    定有明文。次按認定不利於被告之事實，須依積極證據，苟積極證據不足為不利
    於被告事實之認定，即應為有利於被告之認定，更不必有何有利之證據。另告訴
    人之指訴，係以使被告受刑事訴追為目的，是其陳述是否與事實相符，仍應調查
    其他證據以資審認。且刑法第三百三十九條第一項詐欺罪之成立，以意圖為自己
    或第三人不法之所有，以詐術使人陷於錯誤，而將本人或第三人之物交付為要件
。所謂以詐術使人交付，必須被詐欺人因其詐術而陷於錯誤，若所用之方法不能
    認為詐術，亦不致使人陷於錯誤，即不構成該罪，最高法院分別著有三十年上字
    第八一六號、五十二年台上字第一三○○號及四十六年台上字第二六○號判例足
    資參照。
三、訊據被告乙○○固坦承確有自八十九年一月間起至同年七月間止，以「全天候企
    業社」及「群賓企業社」之名義，向告訴人琴觀公司、新毅登公司、金煥公司及
    甲○○之「大城百貨行」等購買肥皂、洗面乳、沐浴乳等貨物，並簽發交付支票
    ，以為貨款之給付，屆期並無兌現，及其他未付貨款，尚積欠告訴人琴觀公司貨
    款四十七萬九千四百十元、新毅登公司貨款四十五萬九千零七元、金煥公司貨款
    四十二萬零九百零六元，及甲○○貨款七十一萬八千八百五十七元等事實不諱，
    惟矢口否認有何詐欺犯行，辯稱：伊並無詐欺之意，係因經營不善，致結束營業
    及無力清償貨款，但伊已於八十九年六、七月間即通知廠商，將部分貨品退還，
    並有給付告訴人部分支票票款，且於八十九年一月間起至同年七月間止，分別給
    付數百萬元之支票票款，直至八十九年七月十七日始無法支付票款而跳票等語。
    經查：
  (一)被告確有自八十九年一月間起至同年七月間止，以「全天候企業社」及「群賓企
    業社」之名義，向告訴人琴觀公司、新毅登公司、金煥公司及甲○○之「大城百
    貨行」等購買肥皂、洗面乳、沐浴乳等貨物，並簽發交付支票，以為貨款之給付
    ，屆期並無兌現，及其他未付貨款，尚積欠告訴人琴觀公司貨款四十七萬九千四
    百十元、新毅登公司貨款四十五萬九千零七元、金煥公司貨款四十二萬零九百零
    六元，及甲○○貨款七十一萬八千八百五十七元等事實，業據被告乙○○於偵查
    及本院審理時供承不諱，核與證人即告訴人琴觀公司代理人丙○○、新毅登公司
    負責人陳漢欽、金煥公司負責人謝晉銘及代理人丁○○、甲○○等人於偵查及本
    院審理時證述之情節大致相符，並有琴觀公司所提出之支票四紙、退票理由單二
    紙、應付帳款對帳單二紙，新毅登公司所提出之支票三紙、退票理由單三紙、客
    戶應收帳款寄帳單二紙，金煥公司所提出之客戶銷貨明細表乙紙、小北百貨商品
    報價表四紙、發票五紙，甲○○所提出之支票二紙、退票理由單一紙、出貨單三
    紙等附卷可稽；是此部分之事實，堪信為真實。
  (二)證人即告訴人琴觀公司之代理人丙○○於偵查及本院審理時證述：伊與被告生意
  往來已有約三年之久，先前之貨款被告均已給付，被告積欠之貨款共計四十七萬
    九千四百十元，係自八十九年一月間起至同年六月間止之貨款，除被告所簽發面
    額分別為九萬七千四百九十元、九萬三千二百二十元、十萬八千二百六十元及五
    萬四千九百二十元等四張支票外，尚有其他未付之貨款，而被告於八十九年六月
    間確有辦理退貨，退貨之金額共計為三萬零二百七十九元，期間被告並有兌現支
    票二紙，即於八十九年六月三十日兌現三萬一千八百十九元票款、及同年七月十
    五日兌現十四萬元票款等語，並有退貨單七紙可證；證人即告訴人新毅登公司負
    責人陳漢欽於偵查及本院審理時證稱：伊與被告生意往來約三、四年之久，先前
    之貨款被告均已給付，被告積欠之貨款共計四十五萬九千零七元，係自八十九年
    三月間起至同年六月間止之貨款，除被告所簽發面額分別為十三萬三千二百八十
    元、九萬二千零三十元、六萬五千四百三十元等三張支票外，尚有其他未付之貨
    款，，而被告於八十九年六、七月間確有辦理退貨，退貨之金額共計為十一萬二
    千六百四十六元，期間被告並有兌現十萬零八千元之支票票款等語，並有出貨退
    回單乙份可憑；證人即告訴人金煥公司之負責人謝晉銘及代理人丁○○於偵查及
    本院審理時證陳：伊與被告生意往來已有約二、三年之久，但先前被告均係以全
    天候企業社之名義與伊交易，本次交易係第一次被告以群賓企業社之名義交易，
    被告於八十九年六月底向伊稱欲兼做仲介轉賣，以賺取中間差額之利潤，被告共
    計訂購九十一萬元之貨品，交貨地點係小北百貨，因公司規定先出一半貨品，待
    收到貨款後，再出剩餘貨品，而伊於八十九年七月七日起至同年月十三日止，陸
    續出貨至小北百貨後，被告均未給付該貨款共計四十二萬零九百零六元，伊至小
    北百貨詢問，始知被告早已拿取該貨款等語，證人即告訴人甲○○於偵查及本院
    審理時證陳：伊與被告生意往來約三年之久，但中斷約一年多期間，自八十九年
    五月間起再有交易，先前之貨款被告均已給付，被告積欠之貨款共計七十一萬八
    千八百五十七元，該貨品已自八十九年五月六日起至同年六月一日止陸續送至被
    告指定之小北百貨，除被告所簽發面額分別為三十萬元及三十二萬三千二百三十
    元等二張支票外，尚有其他未付之貨款，而退貨之金額共計為一萬八千八百五十
    七元等語。
  (三)綜據上述證詞以觀，被告與告訴人等生意往來已有相當期間，前之貨款均已清償
    完畢，告訴人等主要係基於其等對被告個人過去信用之信賴而決意與之交易，被
    告並未對告訴人等施以詐術。復被告於八十九年六、七月間，因認其經營狀況漸
    行不佳，而有陸續通知各交易商號辦理退貨，告訴人等並前去取回如前所述數萬
    元不等之貨品。又被告於八十九年六、七月間，給付琴觀公司三萬一千八百十九
    元、十四萬元、及新毅登公司十萬零八千元之支票票款，且被告於八十九年五月
    間支付支票票款共計三百六十多萬元、同年六月間支付支票票款共計三百七十多
    萬元，及於同年七月間支付支票票款共計一百七十多萬元，足見被告於八十九年
    七月十七日遭銀行拒絕往來前，該支票帳戶提領情形正常，有被告所提出之高雄
    區中小企業銀行支票存款往來明細帳乙份在卷足憑；而被告雖於八十九年六、七
    月間，向金煥公司及甲○○之「大城百貨行」訂購貨品送至小北百貨，以賺取差
    額利潤，並均已向小北百貨收取各該貨款，業據被告於偵查及本院審理時供承在
    卷，惟被告於本院審理時辯稱：上開貨款，伊均已陸續存入支票帳戶，以為支付
    票款等語，且觀之上開支票存帳戶，於八十九年六、七月間，被告確存入多筆款
    項，以供支票票款提領。且苟如被告確有詐欺之意圖，衡情被告既將向告訴人等
    所購得之貨品轉賣而換取現金，以供己用，豈會於八十九年六、七月間仍通知各
    交易廠商辦理退貨，且於八十九年六、七月間，仍繼續使其支票帳戶提領正常，
    而支付五百多萬之支票票款？綜上，被告自八十九年一月間起至同年六月間止，
    其經濟狀況並非已陷於困境，而無支付貨款之能力，且被告於購買貨物之初，並
    無任何不法所有意圖，被告顯係正常經營生意，善意與告訴人等往來生意，並未
    對告訴人等施以詐術，使其等陷於錯誤，本件係因被告事後經營不善致週轉不靈
    ，始無法給付上開貨款之事實，應堪認定。準此，被告所辯：並無詐欺犯意，係
    因經營不善致無法給付上開貨款等語，洵非虛詞，故被告縱有經營不善，致不能
    清償告訴人等貨款，亦屬民事給付貨款之債務問題，被告所為尚難遽以詐欺罪責
    相繩。
四、綜上所述，被告既無為自己不法所有之意圖，復未對於告訴人等施用詐術，致其
    陷於錯誤之行為，則雖其事後無法償還告訴人等之貨款，然此核屬債務不履行之
    民事糾紛，應循民事途徑解決，揆諸首揭說明，自與刑法詐欺取財罪構成要件有
    間，不得遽以該罪責相繩。此外，復查無其他積極證據足資證明被告有何公訴人
    所指之犯行，不能證明被告犯罪，依法應諭知無罪之判決。
五、台灣高雄地方法院檢察署併辦（九十年度偵字第一○七一一號）之部分，因本件
    被告乙○○無證據可認有公訴人所指本件起訴之犯行，而為被告無罪諭知，已如
    前述，即與檢察官移案審理部分，不具有連續犯裁判上一罪關係，非審判效力所
    及，本院無從審酌，應由檢察官重行偵查，而為適法之處理，併予敘明。
據上論斷，應依刑事訴訟法第三百零一條第一項，判決如主文。
本案經檢察官姜麗儒到庭執行職務。
中      華      民      國      九十    年      九    月      二十六    日
                                  臺灣高雄地方法院刑事第六庭
                                      法  官   洪榮家
右正本證明與原本無異。
如不服本判決，應於判決送達後十日內，向本院提出上訴狀。
                                      書記官    陳寰瑛
中      華      民      國      九十    年      九    月      二十六    日


司法院資訊處製作；財團法人民間司法改革基金會備份。
